【裁判字號】    97,訴,1949
【裁判日期】    970425
【裁判案由】    返還不當得利
【裁判全文】
臺灣臺北地方法院民事裁定              97年度訴字第1949號
原      告  丙○○
            戊○○
            丁○○
            甲○○
            庚○○
共      同
訴訟代理人  己○○
被      告  台灣自來水股份有限公司
法定代理人  乙○○
訴訟代理人  辛○○
上列當事人間請求返還不當得利事件本院裁定如下：
    主  文
本件移送臺灣臺中地方法院。
    理  由
一、原告起訴主張：緣被告、共同被告台灣電力股份有限公司（
    下稱台電公司）及中華電信股份有限公司（中華電信公司）
    ，無任何法律上權源及原因，且未得原告等共有人同意，即
    擅自在原告等所有之雲林縣莿桐鄉○○○段143-6、143-7號
    土地下埋設管線，供鄰近社區使用自來水、電力及電信，是
    被告等顯無法律上原因而受有使用原告等系爭土地之利益，
    為此訴請被告等應個別返還原告相當於租金之不當得利等語
    。
二、按訴訟之全部或一部，法院認為無管轄權者，依原告聲
    請或依職權以裁定移送其管轄法院，民事訴訟法第28條第1
    項定有明文。又共同訴訟之被告數人，其住所不在一法院管
    轄區域內者，各該住所地之法院俱有管轄權。但依第4條至
    前條規定有共同管轄法院者，由該法院管轄。又二人以上為
    訴訟標的之權利或義務，係同種類，而本於事實上及法律上
    同種類之原因者，得為共同訴訟人，一同起訴或一同被訴。
    但以被告之住所在同一法院管轄區域內，或有第4條至第19
    條所定之共同管轄法院者為限。民事訴訟法第20條、第53條
    第3款分別定有明文。是法律專就共同訴訟，定有一種特別
    審判籍，即對於被告數人提起共同訴訟，各被告之普通審判
    籍不在同一法院之管轄區域內者，除各被告有共同之特別審
    判籍外，其訴訟得由被告任何一人普通審判籍所在地之法院
    管轄，但此特別審判籍之規定，於依民事訴訟法第53條第3
    款提起共同訴訟者，不適用之，即依該條第3款提起共同訴
    訟，須該被告在受訴訟法之管轄區域內均有普通審判籍或特
    別審判籍而後可，若僅某一被告有普通審判籍，則不得向該
    法院提起共同訴訟，因該條第3款情形，其訴訟標的相互之
    關係較疏，故特予限制之，以維持被告關於管轄所應享有之
    利益。
三、經查，本件原告係本於民法不當得利之法律關係，訴請被告
    等人對於個別埋管之行為，應返還原告相當於租金之不當得
    利，而被告等人所埋設之管線面積及路徑各不相同，且時間
    先後亦有異，顯然是基於不同之發生事實，又原告請求之依
    據雖均是民法之不當得利請求權，亦難謂是基於同一法律上
    原因，應是屬於普通之共同訴訟，依民事訴訟法第53條第3
    款之規定，尚須共同被告之住所在同一法院管轄區域內，或
    有第4條至第19條所定之共同管轄法院者，始得提起。查共
    同被告台電公司及中華電信公司公司之所在地雖在本院轄區
    內，但被告公司之所在地在台中市○○路○段2之1號，並非
    屬於本院轄區內，且未有民事訴訟法第4條至第19條所定之
    共同管轄法院，揆諸上開說明所示，原告對被告之訴訟，不
    屬於本院管轄，應由臺灣臺中地方法院管轄。茲原告向無管
    轄權之本院起訴，顯係違誤。
四、依首開法條規定，依職權將本件移送於該管轄法院，裁定如
    主文。
中    華    民    國    97    年    4     月    25    日
                  民事第五庭    法  官  陶亞琴
以上正本係照原本作成
如對本裁定抗告須於裁定送達後10日內向本院提出抗告狀，並繳
納抗告費新臺幣1,000元
中    華    民    國    97    年    4     月    25    日
                                書記官  蔡月女


司法院資訊處製作；財團法人民間司法改革基金會備份。
